臺灣橋頭地方法院民事判決　　　　　　 109年度旗簡字第86號
原　　　告
即反訴被告　龍誠山莊有限公司

法定代理人　蔡志誠　
訴訟代理人　林朋助律師
被　　　告
即反訴原告　彭邱友娣
上列當事人間請求鄰地使用權事件，本院於民國110 年11月9 日
言詞辯論終結，判決如下：
    主      文
一、被告應將坐落高雄市○○區○○段○○○地號土地上，如附
    圖一編號Ｂ、Ｃ、Ｄ部分（面積分別為一點四平方公尺、二
    點七二平方公尺、一點五一平方公尺）拆除後，將土地返還
    原告。
二、原告其餘之訴駁回。
三、訴訟費用由被告負擔二分之一，餘由原告負擔。
四、本判決關於原告勝訴部分得假執行。但被告如以新臺幣參萬
    元為原告預供擔保，免為假執行。
五、反訴原告之訴駁回。
六、反訴訴訟費用由反訴原告負擔。
    事實及理由
壹、本訴部分
一、原告主張：
（一）原告在其所有坐落高雄市○○區○○段000 ○000 ○0 地
      號土地（下分別稱814 、936 之1 土地）上興建房屋（下
      稱系爭房屋），而有使用被告所有坐落同段812 地號土地
      （下稱812 土地）上，如附圖一編號Ａ部分（面積17.36
      平方公尺，下稱Ａ部分），以搭設鷹架施作外牆及其他營
      建必要行為（下稱系爭營建行為）之必要。
（二）被告以如附圖一編號Ｂ所示之雨遮（面積1.4 平方公尺，
      下稱Ｂ部分）；編號Ｃ所示之鐵製拉門、雨遮與編號3 水
      管（面積2.72平方公尺，下稱Ｃ部分）；編號Ｄ所示之雨
      遮（面積1.51平方公尺，下稱Ｄ部分），無權占有使用81
      4 土地，已侵害原告所有權，自應將之拆除後，將土地返
      還原告。
（三）為此，依民法第767 條第1 項前段、中段、第792 條本文
      、第800 條之1 規定提起本訴。聲明：１、被告應容忍原
      告至109 年12月31日前，在Ａ部分為系爭營建行為，並不
      得有其它妨害原告營造建築物之行為。２、被告應將Ｂ、
      Ｃ、Ｄ部分拆除後，將土地返還原告。
二、被告則以：不同意原告使用Ａ部分，惟同意將Ｂ、Ｃ、Ｄ部
    分拆除後，將土地返還原告等語，資為抗辯。聲明：原告之
    訴駁回。
三、本院得心證理由：
（一）原告主張其為814 、936 之1 土地所有權人，被告為812
      土地所有權人，業據提出謄本為證（本院卷第31頁），並
      有土地建物查詢資料可稽（本院卷第339 至345 頁），且
      為被告不爭執，堪信原告主張為真。
（二）原告請求使用Ａ部分為系爭營建行為部分：
      按土地所有人因鄰地所有人在其地界或近旁，營造或修繕
      建築物或其他工作物有使用其土地之必要，應許鄰地所有
      人使用其土地。但因而受損害者，得請求償金。第七百七
      十四條至前條規定，於地上權人、農育權人、不動產役權
      人、典權人、承租人、其他土地、建築物或其他工作物利
      用人準用之，民法第792 條、第800 條之1 分別定有明文
      。經查，原告在814 、936 之1 土地上興建系爭房屋，而
      有使用Ａ部分為系爭營建行為之必要，業據原告提出高雄
      市政府工務局建造執照、地籍圖謄本為證（本院卷第19至
      30、33頁），並據本院於109 年7 月14日會同高雄市政府
      地政局美濃地政事務所測量人員至履勘確認屬實，亦有照
      片、複丈成果圖可查（本院卷第87、89、95頁），原告主
      張應屬有據。惟原告於110 年4 月13日言詞辯論時稱，業
      將鷹架拆除，已無使用Ａ部分為系爭營造行為之必要，並
      提出照片為證（本院卷第211 、219 頁），從而，自無再
      准其使用Ａ部分之必要。
（三）原告請求被告拆除將Ｂ、Ｃ、Ｄ部分拆除後，將土地返還
      原告部分：
      按當事人於言詞辯論時為訴訟標的之捨棄或認諾者，應本
      於其捨棄或認諾為該當事人敗訴之判決，民事訴訟法第38
      4 條定有明文，被告既於言詞辯論時為訴訟標的之認諾，
      法院即應不調查原告所主張為訴訟標的之法律關係是否果
      屬存在，而以認諾為該被告敗訴之判決基礎。經查，被告
      於本院110 年11月9 日言詞辯論時同意原告請求（本院卷
      第324 頁），揆諸前揭說明，本院即應依原告之聲明為被
      告敗訴之判決。
四、綜上所述，原告依民法第767 條第1 項前段、中段，請求如
    主文第一項所示，為有理由，應予准許；依民法第792 條本
    文、第800 條之1 規定，請求如訴之聲明第一項所示，為無
    理由，應予駁回。
五、原告勝訴部分，係依民事訴訟法第427 條第1 項規定，適用
    簡易訴訟程序所為被告敗訴之判決，應依同法389 條第1 項
    第3 款規定，依職權宣告假執行。並依同法第392 條第2 項
    規定，依職權宣告被告如為原告預供擔保，免為假執行。
六、本件事證已臻明確，兩造其餘攻擊防禦方法及證據，核與判
    決結果不生影響，爰不一一論列，併此敘明。
七、訴訟費用負擔之依據：民事訴訟法第79條。
貳、反訴部分
一、反訴原告主張：
（一）反訴被告以如附圖二編號Ａ所示土堆、圍籬（面積16.86
      平方公尺，下稱Ａ１部分）無權占有使用伊所有812 土地
      ，已侵害伊所有權，自應將Ａ１部分移除、拆除後，將土
      地返還伊。
（二）反訴被告同意按月給付伊使用Ａ１部分之租金新臺幣（下
      同）10,000元，惟迄均未給付，反訴被告迄110 年4 月13
      日止，使用Ａ１部分約2 年，該期間應給付反訴原告240,
      000 元。
（三）反訴被告法定代理人前以「土地讓我搭鷹架是會死喔」、
      「惡質的女人」等語辱罵伊，致伊名譽受有損害，請求精
      神慰撫金200,000 元。
（四）為此，依民法第767 條第1 項前段、中段規定，及租賃、
      侵權行為法律關係提起本訴。聲明：１、反訴被告應將Ａ
      １部分移除、拆除後，將土地返還反訴原告。２、反訴被
      告應給付反訴原告240,000 元，及自110 年4 月14日起至
      返還前項土地之日止，按月給付反訴原告10,000元。３、
      反訴被告應給付反訴原告200,000 元。
二、反訴被告則以：
（一）伊已將Ａ１部分移除、拆除，並將土地返還反訴原告。
（二）反訴原告提出之租賃契約並無出租人用印，其亦向臺灣橋
      頭地方檢察署對反訴被告法定代理人提出竊佔告訴，反訴
      原告主張之租賃契約，顯因兩造未達成意思表示合致而未
      成立，反訴原告自不得據之向反訴被告請求給付租金。
（三）反訴原告請求精神慰撫金部分，與本訴不相牽連，此部分
      反訴顯不合法，且反訴原告未舉證反訴被告於何時、何地
      對其為辱罵行為。
（四）故而，反訴原告主張均無理由等語，資為抗辯。聲明：反
      訴原告之訴駁回。
三、本院得心證理由：
（一）反訴原告主張其為812 土地所有權人，有土地建物查詢資
      料可佐（本院卷第337 頁），且為反訴被告所不爭執，堪
      信反訴原告前揭主張為真。
（二）反訴原告請求反訴被告拆屋還地部分：
      按所有人對於無權占有或侵奪其所有物者，得請求返還之
      。對於妨害其所有權者，得請求除去之，民法第767 條第
      1 項前段、中段固有明文。惟查，反訴被告抗辯稱已將Ａ
      １部分移除拆除，並將土地返還反訴原告，為反訴原告所
      不爭執（本院卷第327 頁），反訴被告既已無占用812 土
      地之行為，反訴原告此部分請求，洵屬無據。
（三）反訴原告請求反訴被告給付租金部分：
      由反訴原告提出之租賃契約書（本院卷第263 、265 頁）
      觀之，其上並無反訴原告簽名，反訴原告亦自陳反訴被告
      將租賃契約書交給伊時，伊沒有要簽（本院卷第327 頁）
      ，顯見兩造就Ａ１部分之租賃關係，並未達成意思表示合
      致。況反訴原告嗣後又主張反訴被告法定代理人竊占812
      土地，而對其提起刑事告訴，亦有不起訴處分書可查（本
      院卷第317 至320 頁），更可徵兩造間並無租賃關係存在
      。是以，反訴原告依租賃法律關係請求反訴被告給付租金
      ，亦屬無據。
（四）反訴原告請求精神慰撫金部分：
      按民事訴訟如係由原告主張權利者，應先由原告負舉證之
      責；若原告先不能舉證，以證實自己主張之事實，則被告
      就其抗辯事實即令不能舉證，或其所舉證據尚有疵累，亦
      應駁回原告之請求。經查，反訴原告自陳因反訴被告法定
      代理人係突然辱罵伊，無證據可證明有此情事，反訴原告
      既未盡其舉證責任，其此部分請求，難認有據。
（五）據此，反訴原告請求如反訴訴之聲明所示，均屬無據。
四、綜上所述，反訴原告依民法第767 條第1 項前段、中段規定
    ，及租賃、侵權行為法律關係，請求如反訴訴之聲明所示，
    均無理由，應予駁回。
五、本件事證已臻明確，兩造其餘攻擊防禦方法及證據，核與判
    決結果不生影響，爰不一一論列，併此敘明。
六、訴訟費用負擔之依據：民事訴訟法第78條。
中    華    民    國   110    年    11    月    25    日
                  旗山簡易庭  法      官  呂明龍
以上正本係照原本作成。
如不服本判決，應於送達後20日內，向本院提出上訴狀並表明上
訴理由，如於本判決宣示後送達前提起上訴者，應於判決送達後
20日內補提上訴理由書（須附繕本）。
中    華    民    國   110    年    11    月    25    日
                              書  記  官  潘維欣
附圖一：高雄市政府地政局美濃地政事務所109 年12月15日美法
        土字第630號複丈成果圖
附圖二：高雄市政府地政局美濃地政事務所110 年7 月23日美法
        土字第382號複丈成果圖